【裁判字號】    99,訴,1098
【裁判日期】    990610
【裁判案由】    毒品危害防制條例
【裁判全文】
臺灣板橋地方法院刑事判決              99年度訴字第1098號
公  訴  人  臺灣板橋地方法院檢察署檢察官
被      告  甲○○
上列被告因違反毒品危害防制條例案件，經檢察官提起公訴（99
年度毒偵字第1009號），被告於準備程序中就被訴事實為有罪之
陳述，本院合議庭裁定由受命法官獨任行簡式審判程序，並判決
如下：
    主    文
甲○○施用第一級毒品，累犯，處有期徒刑壹年壹月。扣案第一
級毒品海洛因壹佰零肆包（驗餘淨重合計七點一三公克，純質淨
重合計二點三一公克）及第二級毒品甲基安非他命壹包（驗餘淨
重一點九五三八公克）均沒收銷燬。
    事    實
一、甲○○前於民國96年間因施用毒品案件，經觀察勒戒後認有
    繼續施用毒品之傾向，於96年11月27日入戒治處所接受強制
    戒治滿6 個月後，因成效經評定為合格，無繼續戒治之必要
    ，業於97年11月17日釋放出所，並經臺灣臺北地方法院檢察
    署檢察官以98年度戒毒偵字第16號為不起訴處分確定。又於
    94年間因偽造文書案件，經臺灣臺北地方法院以94年度簡字
    第156 號判處有期徒刑2 月，及經同院以96年度聲減字第20
    35號裁定減為有期徒刑1 月確定；另於96年間因贓物案件經
    同院以96年度簡字第2563號判處有期徒刑4 月，減為有期徒
    刑2 月確定；嗣前開2 罪經同院以96年度聲字第2203號裁定
    定應執行刑為有期徒刑3 月後，業於98年2 月16日執行完畢
    。
二、詎甲○○仍不思戒除毒癮，猶於上開強制戒治執行完畢釋放
    後5 年內之99年1 月18日22時許，在其友人李政億所承租之
    臺北縣板橋市○○路○ 段421 巷34號2 樓屋內，以將海洛因
    粉末及甲基安非他命結晶置入李政億所有之吸食器後點火燒
    烤吸入其煙霧之方式，同時施用第一級毒品海洛因及第二級
    毒品甲基安非他命1 次。嗣經警於99年1 月19日7 時許持搜
    索票前往上址進行搜索，當場扣得海洛因104 包（驗餘淨重
    合計7.13公克，純質淨重合計2.31公克）、甲基安非他命1
    包（驗餘淨重1.9538公克）及前揭吸食器1 組（同時另扣得
    李政億所有之注射針筒11支、分裝杓3 支、分裝袋56個及電
    子磅秤1 台等物）。其後，甲○○亦同意接受員警採尿，經
    警將其尿液送驗後，確認其尿液呈鴉片類及甲基安非他命陽
    性反應，因而查悉上情。
三、案經臺北縣政府警察局海山分局報請臺灣板橋地方法院檢察
    署檢察官偵查後起訴。
    理    由
一、上開犯罪事實，業據被告於本院審理時自白不諱，而其尿液
    經送請檢驗後，確呈鴉片類及甲基安非他命陽性反應乙節，
    有臺灣檢驗科技股份有限公司濫用藥物檢驗報告附卷可稽（
    毒偵卷第58頁），而扣案白色粉末104 包及白色結晶1 包經
    分別送請法務部調查局及交通部民用航空局航空醫務中心鑑
    定後，確認分別含有第一級毒品海洛因及第二級毒品甲基安
    非他命成分，有鑑定書2 份在卷可查（本院卷第31、32頁）
    ，此外並有吸食器1 組扣案為憑，足徵被告前開自白應與事
    實相符，堪可採信。次按觀察、勒戒或強制戒治執行完畢釋
    放後，5 年內再犯施用第一、二級毒品之罪者，檢察官應依
    法追訴，毒品危害防制條例第23條第2 項定有明文。查被告
    有前揭事實欄第一段所載觀察、勒戒及強制戒治紀錄乙節，
    有臺灣高等法院被告前案紀錄表各1 份附卷足參，其本案犯
    行既係於前揭強制戒治執行完畢釋放後5 年內再犯，則檢察
    官對其提起公訴，即屬合法。綜上，本案事證明確，被告犯
    行堪以認定。
二、核被告所為，係犯毒品危害防制條例第10條第1 項之施用第
    一級毒品罪及同條第2 項之施用第二級毒品罪。其施用前、
    後持有第一級毒品海洛因及第二級毒品安非他命之低度行為
    ，應分別為其施用之高度行為所吸收，不另論罪。又被告係
    以自然之1 行為同時觸犯上開2 罪，屬想像競合犯，依刑法
    第55條，應從一重論以毒品危害防制條例第10條第1 項之施
    用第一級毒品罪處斷。至於起訴書認定被告係分別以注射方
    式施用第一級毒品，及以不詳方式施用第二級毒品，兩行為
    屬於數罪併罰關係，固有被告於偵訊時之陳述為據，惟被告
    於本院審理時既堅稱其係以上開方式同時施用第一、二級毒
    品，顯見其前後關於施用方法之陳述已有不一，究竟何者可
    信，抑或均不可採，仍須比對其他事證並參酌證據法則以資
    認定。本案除前揭3 份檢驗報告及扣案物品等客觀證據外，
    並無其他可供證明被告究係以何種方式施用第一級毒品、第
    二級毒品之證據，本於罪疑有他利於被告之證據法則，爰依
    被告於本院審理時堅稱之施用方法而為認定，被告既係以前
    述方法同時施用第一、二級毒品，則起訴書認該2 罪屬於數
    罪併罰關係，即有誤會，併此說明。次查被告前於94年間因
    偽造文書案件，經臺灣臺北地方法院以94年度簡字第156 號
    判處有期徒刑2 月，及經同院以96年度聲減字第2035號裁定
    減為有期徒刑1 月確定；又於96年間因贓物案件經同院以96
    年度簡字第2563號判處有期徒刑4 月，減為有期徒刑2 月確
    定；嗣前開2 罪經同院以96年度聲字第2203號定應執行刑為
    有期徒刑3 月後，業於98年2 月16日執行完畢乙節，有臺灣
    高等法院被告前案紀錄表附卷可稽，其於有期徒刑執行完畢
    後5 年以內，故意再犯本案有期徒刑以上之罪，為累犯，應
    依刑法第47條第1 項規定，加重其刑。爰審酌被告犯罪之動
    機目的，智識程度，施用毒品非但戕害自己身心，亦妨害社
    會善良秩序，及其犯後坦認犯行態度良好等一切情狀，量處
    如主文所示之刑。末查扣案白色粉末104 包及白色結晶1 包
    分別屬於第一級毒品海洛因及第二級毒品甲基安非他命，業
    經認定如前，爰依毒品危害防治條例第18條第1 項前段，不
    問屬於犯人與否，均沒收銷燬之。至於遭警同時查獲之吸食
    器1 組雖係被告用以實施本案犯罪所用之物，但因非被告所
    有，而其餘注射針筒11支、分裝杓3 支、分裝袋56個及電子
    磅秤1 台則與本案犯罪無直接關連，且公訴人對於此等物品
    亦均未請求沒收，爰不對之諭知沒收，附此說明。
三、按除被告所犯為死刑、無期徒刑、最輕本刑為3 年以上有期
    徒刑之罪或高等法院管轄第一審案件者外，於前條第1 項程
    序進行中，被告先就被訴事實為有罪之陳述時，審判長得告
    知被告簡式審判程序之旨，並聽取當事人、代理人、辯護人
    及輔佐人之意見後，裁定進行簡式審判程序，刑事訴訟法第
    273 條之1 第1 項定有明文。本案被告被訴施用第一級毒品
    罪之法定本刑為「6 月以上5 年以下有期徒刑」，施用第二
    級毒品罪之法定本刑為「3 年以下有期徒刑」，其於本院準
    備程序期日就被訴事實為有罪之陳述後，經告知被告簡式審
    判程序之旨，並聽取被告及檢察官之意見後，本院合議庭認
    宜改用簡式審判程序，乃裁定由受命法官獨任行簡式審判程
    序審理之，附此說明。
據上論斷，應依刑事訴訟法第273 條之1 第1 項、第299 條第1
項前段，毒品危害防制條例第10條第1 、2 項、第18條第1 項前
段，刑法第11條前段、第55條、第47條第1 項，判決如主文。
本案經檢察官林慈雁到庭執行職務。
中    華    民    國    99    年    6     月    10    日
                  刑事第十三庭  法  官  楊明佳
以上正本證明與原本無異。
如不服本判決應於收受送達後10日向本院提出上訴書狀，並應敘
述具體理由；其未敘述上訴理由者，應於上訴期間屆滿後20日內
向本院補提理由書（均須按他造當事人之人數附繕本）「切勿逕
送上級法院」。
                                書記官  林金良
中    華    民    國    99    年    6     月    10    日
附錄本案論罪科刑法條全文
毒品危害防制條例第10條
施用第一級毒品者，處六月以上五年以下有期徒刑。
施用第二級毒品者，處三年以下有期徒刑。

司法院資訊處製作；財團法人民間司法改革基金會備份。
